臺灣臺南地方法院民事裁定　　　　　　　96年度重訴字第44號
原　　　告　財政部臺灣省南區國稅局
法定代理人　甲○○
訴訟代理人　丙○○
　　　　　　乙○○
被　　　告　丁○○
訴訟代理人　李孟哲律師
上列當事人間請求分配表異議之訴事件，經本院於96年4月12日
言詞辯論，裁定如下：
    主  文
原告之訴駁回。
訴訟費用新台幣壹拾參萬伍仟肆佰陸拾肆元由原告負擔。
    理  由
一、本件原告主張：
  (一)本院91年度執字第10337號執行事件，拍賣債務人大璽建設
    股份有限公司（下稱大璽公司）所有坐落臺南縣永康市○○
    段524、526、527地號，暨其上1432、1472、1515、1522 、
    1576、1589、1597、1630、1640、1686、1687、1750、1751
    及1760等建號之建物（下稱系爭房地），業已拍定，並製作
    分配表在案。又系爭房地原設定第二順位抵押權予大日科技
    開發科技股份有限公司（下稱大日公司），嗣於民國93年4
    月16日辦理抵押權移轉變更登記，變更第二順位抵押權人為
    被告，本院執行處乃依據不動產登記謄本，於分配表表三列
    載第二順位抵押權人為被告，債權金額為新台幣（下同）
    21,000,000元，及分配受償14,028,671元。
  (二)惟據被告及大璽建設公司負責人林廷泰於95年8月30日前往
    臺南行政執行處製作之調查筆錄所載，被告表示：其受讓系
    爭房地第二順位抵押債權，係因大日公司積欠被告債務，金
    額約18,000,000元，係由林全成（即大日公司前負責人）以
    本票向伊借貸，所以就將對於大璽公司之抵押權轉讓予伊，
    時間約在90年間。然被告對於大璽公司之抵押權既受讓自大
    日公司，提出之債權證明文件應是對大日公司之債權證明，
    但其提出之債權證明文件卻是大璽公司之本票，及系爭房地
    抵押權之讓與時間為93年間，亦與被告陳稱之90年間不符，
    顯見被告主張之債權不實。再者，大日公司負責人林謝玉葉
    及大璽公司負責人林廷泰於95年6月28日前往臺南行政執行
    署製作之執行筆錄，林謝玉葉陳稱：伊不知道大日公司在93
    年間將抵押權讓與被告乙事，亦未授權他人。林廷泰則陳稱
    ：伊知悉此事，係由林傳國處理，是因為大日公司有欠被告
    錢。但大日公司之董事林傳國於95年7月25日在臺南行政執
    行署製作之執行筆錄，卻陳稱：伊不知道大日公司在93年間
    將對於大璽公司之抵押權讓與被告，我們及大日公司均未欠
    被告錢等語。嗣後林謝玉葉、林廷泰及林傳國三人再於96年
    1月25日前往臺南行政執行署調查時，林廷泰原陳稱抵押權
    讓與被告乙事，係由林傳國處理，林傳國當面否認後，林廷
    泰又改口稱伊有口頭向林全成（即林謝玉葉之子、林傳國之
    兄）報告等內容。可見，被告之所以受讓系爭房地之第二順
    位抵押權，係其友人林廷泰在林謝玉葉不知情且未同意之情
    形下，擅自為移轉行為。
  (三)又由經濟部之登記資料所示，大日公司之狀況為廢止，則大
    日公司應進行清算，但其既未進行清算動作，但第三人林廷
    泰卻擅自將大日公司之抵押權讓與與其有未婚生子關係之被
    告，顯見該抵押權讓與行為有重大瑕疵，故訴請將本院執行
    處於95年2月12日製作之分配表，表三第二順位抵押權人應
    受分配表改分配予原抵押權人大日公司，俾使原告得請求臺
    南行政執行處扣押大日公司應受分配款，以清償該公司之欠
    稅。
  (四)原告雖於95年5月19日即已收受本院執行處寄發之95年5月12
    日分配表，且未於原訂分配期日即95年5月30日前聲明異議
    ，亦未於分配期日起10日內，提起分配表異議之訴。但是，
    原告侍候收到臺南行政執行處函送之調查資料，知知悉被告
    受讓債權有不實情形，有發函促請本院執行處調查，執行處
    調查之後，發函表示被告之債權是否真正，僅能為形式認定
    ，之後執行處又於96年1月17日寄送95年5月12日之分配表予
    原告，並訂96年2月2日分配，原告才在96年1月30日對分配
    表表三序次九（即第二順位抵押權人所能分配之分配款）聲
    明異議，執行處該異議內容告知被告，被告表示不同意該異
    議內容，執行處才又再96年2月8日通知原告應於收受該通知
    起10內起訴，並提出起訴證明，逾期視為撤回異議，原告於
    96年2月12日收受該函文後，當日就向本院提起本件分配表
    異議之訴及檢送起訴證明給執行處，但是執行處方面表示未
    於當日收受起訴證明，原告才在96年2月14日發函檢送起訴
    狀給執行處，因此，原告提起本件訴訟並未逾期。
  (五)聲明；本院91年度執實字第10337號執行事件，於95年5月12
    日（原告記載之96年1月17日，係本院執行處發文時間，並
    非分配表製作時間）所製作之分配表其中表三之第二順位抵
    押權人即被告之債權不實，經將被告之分配款14,028,671
    元，改分配給原抵押權人大日公司。
二、被告答辯如下：
  (一)本院執行處之分配表是在95年5月12日製作，定95年5月30日
    分配，但是原告在96年2月間才向本院提起分配表異議之訴
    ，已逾強制執行法第41條規定，應自分配期日起10日內提出
    之要件，其起訴之程序不合法。
  (二)又本院執行處雖在96年1月17日寄送分配表給原告，且訂96
    年2月2日分配，但該份分配表與95年5月12日製作、寄發，
    並由原告於95年5月19日收受之分配表係相同。另外，被告
    收受該分配表後，雖提起本件分配表異議之訴，但其陳報執
    行處起訴證明之時間如在分配期日起10之後，依據強制執行
    法之規定，應視為撤回異議。
  (三)分配表異議之訴，應針對分配表所載數額、次序或金額有爭
    議才可提出，但本件原告對於上述情事均無爭執，僅對於被
    告可否受領該分配款有爭執，不符合提起分配表之要件。
三、本件經調查及辯論，兩造對於下列事實均不爭執：
  (一)本院執行處於95年3月23日第一次製作分配表，將上開房地
    拍賣價金列於表二分配，並定95年5月8日分配。
  (二)原告於95年4月13日收受第一次製作之分配表。
  (三)被告95年4月17日對第一份分配表聲明異議，異議內容為表
    二第二順位抵押債權記載金額有誤。
  (四)本院執行處依據上開異議內容，於95年4月24日逕行更正並
    製作第二份分配表，及定95年5月16日分配。
  (五)原告於95年4月27日收受更正後之分配表即第二次製作之分
    配表。
  (六)被告95年4月28日針對第二份分配表聲明異議，異議內容為
    分配表之次序應以拍定日期先後定之。
  (七)本院執行處依據上開異議內容，於95年5月12日逕行更正並
    製作第三份分配表，並定95年5月30日分配。
  (八)原告於95年5月22日收受更正後之分配表即第三次製作之分
    配表。
  (九)訴外人陳文榜於95年5月27日針對第三次製作之分配表聲明
    異議。本院執行處於95年5月30日函覆該異議狀，並於95 年
    6月2日將異議內容函送被告表示意見，及於95年6月12日發
    函訴外人因他債權人不同意變更分配表之記載，故應於文到
    後10內就異議內容提出起訴證明。
  (十)陳文榜收受執行處之通知後，於95年6月16日對被告提起分
    配表異議之訴，嗣後兩造因和解，乃於95年11月23日撤回異
    議之訴。
  (十一)原告於95年11月9日發函本院，應於分配表附註欄載明「債
    權人丁○○（即被告）須繳清執行費168,000元及提出債權
    證明正本文，始得以領取分配表。」，本院執行處於95 年
    12月8日行調查程序，詢問原告上開函文之意義為何？據原
    告委任之代理人丙○○陳稱：並非對於分配表有異議，而是
    促請本院調查被告取得債務人大日開發科技股份有限公司債
    權之真正。
  (十二)原告於95年12月20日發函本院執行處，表示被告之第二順位
    債權不實，請暫緩准其領分配款。
  (十三)本院執行處於95年12月25日寄發95年5月12日製作之分配表
    （即第三份分配表）予先前漏未寄發之併案債權人陳雪卿、
    臺灣電力股份有限公司及債務人大日開發科技股份有限公司
    ，並定96年1月5日分配。
  (十四)本院執行處於96年1月17日發函原告，執行法院僅就債權人
    提出之證明文件為形式審查，並無實體認定權限，如對被告
    受讓第二順位抵押債權有疑義，應洵強制執行法第39條規定
    或其他民事途徑處理。並於96年1月17日寄發95年5月12日製
    作之分配表（即第三份分配表）予原告及先前未合法送達之
    債務人大璽建設公司、假扣押債權人華泰商業銀行，並定96
    年2月2日分配。
  (十五)原告於96年1月19日收受本院96年1月17日之函文及96年1 月
    19日寄發之分配表後，於96年1月30日發函本院執行處，對
    於該分配表聲明異議，異議內容為被告之第二順位債權證明
    不實，應分配原抵押權人大日公司，。
  (十六)本院執行處於96年2月5日將原告上開函文檢送被告表示意見
    ，被告於96年2月6日具狀否認原告函文所述事實。本院執行
    處乃於96年2月8日發函原告其異議內容，未經他債權人同意
    變更分配表之記載，應於收受本通知之日起10日內就異議事
    項提出起訴證明，逾期視為撤回異議。原告於96年2月12 日
    收受該函文後，於96年2月12日向本院民事庭提起分配表異
    議之訴（即本件96重訴字第44號）。
四、按債權人或債務人對於分配表所載各債權人之債權或分配金
    額有不同意者，應於分配期日一日前，向執行法院提出書狀
    ，聲明異議。執行法院對於前條之異議認為正當，而到場之
    債務人及有利害關係之他債權人不為反對之陳述或同意者，
    應即更正分配表而為分配。異議未依前項規定終結者，應就
    無異議之部分先為分配。依前條第一項更正之分配表，應送
    達於未到場之債務人及有利害關係之他債權人。前項債務人
    及債權人於受送達後三日內不為反對之陳述者，視為同意依
    更正分配表實行分配。其有為反對陳述者，應通知聲明異議
    人。異議未終結者，為異議之債權人或債務人，得向執行法
    院對為反對陳述之債權人或債務人提起分配表異議之訴。此
    強制執行法第39條第1項、第40條、第40條之1及第41條第1
    項分別定有明文。本件原告對於本院91年度執字第10337號
    給付借款強制執行事件，於95年5月12日製作之分配表，因
    對於被告能否受償表3此序9之分配款（係第二順位抵押權債
    權）有爭議，提起本件分配表異議之訴，被告則抗辯原告起
    訴不合法，爰就原告提起本件訴訟程序是否合法論述如下：
  (一)經查：依上述兩造不爭執之事實，本院91年度執字第10337
    號執行事件，拍定系爭房地後，先於95年3月23日第一次製
    作分配表，並定95年5月8日分配。然因被告於分配期日前對
    該分配表聲明異議（異議內容係第二順位抵押債權記載有誤
    ），且經本院執行處查明屬實，乃於95年4月24日逕行更正
    並製作第二份分配表，定95年5月16日分配。惟被告於分配
    期日前仍對更正後之分配表聲明異議（異議內容為分配表之
    次序應以拍定日期先後定之），本院執行處認其異議有理由
    ，乃於95年5月12日逕行更正並製作第三份分配表，定95年5
    月30日分配。原告於95年5月22日收受該分配表後，未於分
    配期日前（即95年5月30日）聲明異議，但因訴外人陳文榜
    已於分配期日前（即95年5月29日）對該分配表聲明異議，
    本院執行處乃依據強制執行法之規定，檢送異議內容予被告
    表示意見，且於被告不同意異議內容後，乃發函通知異議人
    於收受通知之日起10日內（因此時已逾原訂95年5月30日之
    分配期日），對被告提起分配表異議之訴，訴外人陳文榜亦
    遵期提起分配表異議之訴（即本院95年度訴字第842號分配
    表異議之訴事件），嗣因該訴訟事件之兩造達成和解，並撤
    回訴訟終結。是以，訴外人陳文榜對於分配表聲明異議程序
    即已終結在案。
  (二)惟因訴外人陳文榜與被告間進行訴訟之際，法務部行政執行
    署臺南行政執行處對被告自大日公司受讓系爭房地第二順位
    抵押債權有質疑，經進行調查，認有不實之情，乃通知原告
    ，原告乃於95年11月9日發函本院執行處，促請本院調查被
    告取得大日公司債權之真正。嗣後又於95年12月20日發函本
    院執行處，表示被告之第二順位債權不實，請暫緩准其領分
    配款。本院執行處因無實體審認權，且被告之第二順位抵押
    債權業經地政機關登記在案，乃於96年1月17日發函原告，
    其如對被告受讓第二順位抵押債權有疑義，應洵強制執行法
    第39條規定或其他民事途徑處理。並於同日第二度寄發95年
    5月12日製作之分配表予原告，及先前未合法送達該分配表
    之其他債權人或債務人，並定分配期日為96年2月2日。
  (三)原告收受本院函文及分配表後，於96年1月30日以函文對該
    分配表聲明異議，本院執行處乃於96年2月5日將該函文檢送
    被告表示意見，因被告於96年2月6日具狀否認異議內容。本
    院執行處乃於96年2月8日（因此時已逾原訂分配期日96 年2
    月2日）發函原告其異議內容，未經他債權人同意變更分配
    表之記載，應於收受本院通知之日起10日內就異議事項提出
    起訴證明，逾期視為撤回異議。原告於96年2月12日收受該
    函文後，於同日即提起本件分配表異議之訴。
  (四)由此可知，原告早於95年5月22日即已收受本院執行處95年5
    月12日製作之分配表，且未於分配期日（即95年5月30日）
    前，對該分配表有任何聲明異議之行為。此時，原告對於該
    分配表所能異議程序程業已終結，自不得再行對該分配表聲
    明異議或提起分配表異議之訴。
  (五)雖原告陳稱：其係於96年2月12日收受本院執行處之函文，
    並遵期於10內提起本件分配表異議之訴，起訴程序合法云云
    。但查本院執行處於訴外人陳文榜及被告間分配表異議程序
    終結後，原應依據95年5月12日製作之分配表內容進行分配
    ，但發現先前送達該分配表之程序，尚有部分債權人或債務
    人未合法送達或漏未送達，乃於95年12月25日寄發分配表予
    併案債權人陳雪卿、臺灣電力股份有限公司及債務人大日開
    發科技股份有限公司，並定96年1月5日分配。再於96年1 月
    17日寄發分配表予原告、債務人大璽建設公司及假扣押債權
    人華泰商業銀行等三人，並定96年2月2日分配。顯然，本院
    執行處於上開寄送分配表之程序，係補正先前送達程序不合
    法之處而已，並非更正該分配表而踐行送達程序。且本院執
    行處先前業已合法送達該分配表予原告，已無重複寄送之必
    要。但本院執行處因原告對於被告受讓第二順位抵押債權迭
    有爭議，始於96年1月17日復寄送該分配表予原告，俾便原
    告有聲明異議之機會，及於95年11月30日收受原告聲明異議
    函後，依據強制執行法之相關程序（即通知被告異議內容，
    於被告表示不同意後，通知原告限期起訴）處理，所為執行
    程序均非適當，亦不生使原告業已終結之分配表異議程序回
    復之效力，或使原告得回復提起分配表異議之訴之權利。
五、綜上所陳，本件原告於95年5月22日業已收受本院執行處95
    年5月12日製作之分配表，且未於所定分配期日（即95年5月
    30日前），對該分配表向本院為聲明異議之意思表示，是其
    對於該分配表之異議程序業已終結，已不得依據強制執行法
    第39條第1項、第40條、第40條之1及第41條第1項等規定，
    對於該分配表聲明異議或提起分配表異議之訴。從而，原告
    提起本件訴訟為不合法，應予裁定駁回。
六、依民事訴訟法第249條第1項第6款，第95條，第78條裁定如
    主文。
中　　華　　民　　國　　96　　年　　4 　　月　　30　　日
                  民事第五庭    法　官　許蕙蘭
以上正本係照原本作成
如對本裁定抗告須於裁定送達後10日內向本院提出抗告狀，並應
繳納抗告費新台幣1,000元整。
中　　華　　民　　國　　96　　年　　4 　　月　　30　　日
                                書記官　黃鋕偉
